【裁判字號】    98,交抗,115
【裁判日期】    981015
【裁判案由】    違反道路交通管理處罰條例聲明異議
【裁判全文】
臺灣高等法院花蓮分院交通事件裁定    98年度交抗字第115號
抗  告  人
即受處分人  甲○○
上列抗告人即受處分人因違反道路交通管理處罰條例案件，不服
臺灣花蓮地方法院98年9月4日所為裁定（98年度交聲字第147號
），提起抗告，本院裁定如下：
    主  文
抗告駁回。
    理  由
一、本件抗告人即受處分人 (下稱抗告人)因於民國98年3月19日
    16時10分許，駕駛車牌號碼4202-KW號自用一般小客車，行
    經花蓮市○○路與中美路之交岔路口時，違規闖越紅燈，經
    主管機關裁罰後(花監違字第裁44-P00000000號裁決書)，抗
    告人不服，具狀向臺灣花蓮地方法院聲明異議，經裁定認其
    異議無理由。但因原處分有誤，而撤銷原處分，並另為違規
    處罰。抗告人再以員警應提出3月19日案發時抗告人違規事
    項之照片及錄影，以證明抗告人確有違規情事；另抗告人有
    在該路段錄影存證，以證明該路段確有標示不清之情事；再
    抗告人未收到郵局發出的領取掛號郵件通知，且嗣後收到時
    是例假日，導致領取郵件遲延，延誤了申訴時間，所以莫名
    增加罰款等理由，提起抗告。
二、按道路交通管理處罰條例第53條第1項規定：「汽車駕駛人
    ，行經有燈光號誌管制之交岔路口闖紅燈者，處新臺幣1,80
    0元以上5,400元以下罰鍰。」本件證人即舉發違規事件之花
    蓮分局美崙派出所警員白介山，以抗告人因於98年3月19日
    16時10分許，駕駛車牌號碼4202-KW號自用一般小客車，花
    蓮市○○路與中美路之交岔路口時闖紅燈，因而將其攔停後
    ，製單當場舉發，有花警交字第P00000000號舉發通知單、
    花監違字第裁44-P00000000號違反道路交通管理事件裁決書
    、交通部公路總局臺北區監理所花蓮監理站北監花四字第09
    86001056號函等影本各1份附卷可稽。且證人白介山於原審
    調查時到庭結證稱：「當時下午我服16時至18時勤務，異議
    人從府前路往花蓮巿行進時違規闖紅燈，且異議人也坦承看
    錯號誌，所以我們才舉發」。又稱：「在交叉路口的商店都
    設在府前路上，還是依府前路行進方向的紅錄燈看有無闖紅
    燈，更何況該交叉路口有一個介壽2街也是設有紅綠燈。」
    等語。核與抗告人於原審時陳述：「介壽2街的燈號是給民
    權路駕駛人看的，我從『鮮茶道』往花蓮市行進，沒有必要
    看介壽2街的燈號，我是過了府前路號誌燈停在『鮮茶道』
    買飲料，之後我看了中美路綠燈燈號後行進。」之詞相符，
    足證抗告人當時將車停在府前路上旁鮮茶道飲料店購買飲料
    ，因為該店所在位置，處於交叉路口正中央道路旁，抗告人
    欲啟動機車前行時，將中美路上之綠燈號誌錯認為府前路之
    綠燈號誌，惟當時府前路上之紅綠燈號誌實為紅燈。是以抗
    告人上揭路口確實有闖紅燈之違規行為，堪以認定。
三、抗告人雖辯稱：警員應提出3月19日案發時抗告人違規事項
    之照片及錄影，以證明抗告人確有違規情事：另抗告人有在
    該路段錄影存證證明該路段確有標示不清之情事云云，惟依
    道路交通管理處罰條例科處行政罰事件，依據公法爭議之舉
    證責任分配法則，應先由行政機關就其業已履踐相關正當法
    律程序，以及人民應受處罰之客觀違反法令行為，負證明之
    責，受處罰人就行政機關已為相當證明之前開事項，若主張
    欠缺主觀歸責條件或為其他抗辯，亦須就其所辯提出反證。
    又行政機關對於前開應為舉證事項，並非不得以執行查察取
    締勤務人員，依據調查人證之程序，使就親歷事實提供不可
    替代之證明方法。本件執勤警員雖無提出案發時抗告人違規
    之照片或錄影影像，惟依上揭之說明，仍得另憑據前揭執勤
    警員經具結之證詞，互核抗告人之陳述，認定抗告人有違規
    闖紅燈之事實。抗告人就該證人所述見聞經過之真實性有所
    質疑，除依法定交互詢問程序加以檢驗外，亦不得僅因證人
    之個人身分、地位或與當事人之關係而謂其不得作證，或憑
    己意指為必須代以其他特定之證據方法，此在證人業已具結
    願依偽證罰責擔保證言可信之場合，尤屬當然。故本件執勤
    警員雖無提出抗告人違規照片及影像，但不影響依警員之證
    詞作為抗告人確有違規闖紅燈認定之依據。本件抗告人前揭
    違規情事，已經在場執行勤務之警員於原審證述明確，其違
    規之事實當可認定。抗告人雖提出其自行於案發地點錄影之
    影像，以證明該路口有紅綠燈號誌設置不良，易導致駕駛人
    誤認中美路之紅綠燈為府前路之紅綠燈，致不小心違規之情
    事，惟經本院勘驗抗告人所提供之照片及錄影影像，駕駛人
    若於鮮茶道飲料店之位置，欲往花蓮市區方向行進，可以清
    楚正向看到指示府前路車輛行進之紅綠燈，不致產生抗告人
    所述易誤認之情事，又抗告人提供之影像中，雖有多位駕駛
    人未遵守該路口上府前路之紅綠燈燈號之指示行進，惟此僅
    能證明有多人違規闖紅燈，尚不能以此證明抗告人於本件闖
    紅燈違規事件，無任何過失。是故，抗告人自不得免責，從
    而抗告人抗告理由，諉無足採，應予駁回。
四、次按受處罰人經當場舉發，拒絕於舉發通知單簽章者，仍應
    將通知聯交付該駕駛人或行為人收受，並記明其事由及交付
    之時間，拒絕收受者，應告知其應到案時間及處所，並記明
    事由與告知事項，視為已收受，違反道路交通管理事件統一
    裁罰基準及處理細則第11條第1項第1款定有明文。本件花蓮
    縣警察局舉發違反道路交通管理事件通知單上，註有「已告
    知駕駛人到案時間、處所、拒絕簽收」字樣，（見原審卷第
    13頁），核以花蓮縣警察局花蓮分局花市警交字第09800095
    65號函，內容中亦說明警員於填製該通知單時，已當場告知
    應到案時間及處所，並記明事由與告知事項，依上揭之規定
    ，應視為抗告人已收受該違規通知單，是以抗告人以其未收
    到郵局發出的領取掛號郵件通知，且收到時是例假日導致領
    取郵件時遲延，延誤了申訴時間所以莫名增加罰款等語，並
    不足影響抗告人逾期未到案之認定，從而原法院以抗告人確
    有闖紅燈之違規行為，依道路交通管理處罰條例第53條第1
    項、第63條第1項第3款，裁定抗告人罰鍰，並記違規點數；
    核其認事用法並無違誤，是故本件抗告為無理由，應予駁回
    。
五、據上論結，應依道路交通管理處罰條例第89條前段、道路交
    通案件處理辦法第25條、第26條，刑事訴訟法第412條，裁
    定如主文。
中    華    民    國    98    年    10    月    15  日
                  交通法庭審判長法  官  何方興
                                法  官  林碧玲
                                法  官  賴淳良
以上正本證明與原本無異。
本件不得再抗告。
中    華    民    國    98    年    10    月    15    日
                                書記官  邱廣譽


司法院資訊處製作；財團法人民間司法改革基金會備份。
